【裁判字號】    97,台上,1723
【裁判日期】    970424
【裁判案由】    偽造文書
【裁判全文】
最高法院刑事判決            九十七年度台上字第一七二三號
上  訴  人  甲○○
上列上訴人因偽造文書案件，不服台灣高等法院高雄分院中華民
國九十六年十一月二十三日第二審更審判決（九十六年度重上更
(三)字第七一號，起訴案號：台灣高雄地方法院檢察署八十七年度
偵字第一四三０九號），提起上訴，本院判決如下：
    主  文
原判決撤銷，發回台灣高等法院高雄分院。
    理  由
本件原判決撤銷第一審論處上訴人甲○○行使變造私文書罪刑之
判決，改判論以行使偽造私文書，足以生損害於他人罪，量處有
期徒刑十月，減為有期徒刑五月，併諭知易科罰金之折算標準及
相關之從刑；固非無見。
惟查：(一)、審理事實之法院，對於案內與待證事實有重要關係，
而屬依法應予調查之證據，茍未依法調查或雖已調查而未調查明
白，即與證據未經調查無異，如率行判決，其判決當然為違背法
令。又證據之證明力，固屬於法院判斷之自由，但不得違背經驗
及論理法則，如其判斷仍存有疑竇，則在應予調查之證據究明釐
清前，尚難遽採為被告有利或不利之認定。原判決認系爭買賣金
額為新台幣（下同）二億二千萬元之不動產買賣契約書影本（見
原審更(二)卷第二三三至二三九頁），為上訴人以原契約書塗改影
印之方式所偽造（即本件所稱偽造、變造之契約書）。該偽造之
契約書除有「亞洲大戲院股份有限公司」及「王萬金印」等印文
外，復有王森本、王森泉、莊憲宗、「萬森有限公司」及代書鄧
淑芳之簽名，並蓋有彼等之印文等情。如果無訛訛，該王森本、
王森泉、莊憲宗、「萬森有限公司」及代書鄧淑芳之簽名或印文
，是否出於真正之印文或簽名之影印？若然，卷附上訴人提出其
持有之契約書影本原無鄧淑芳之簽名或蓋章（見原審更(二)卷第二
四五至二五０頁，代書鄧淑芳之簽名及住址，上訴人稱係訴訟中
其查址後所填），上訴人如何取得鄧淑芳之簽名字跡供影印偽造
（原判決未認定上訴人在偽造之契約書上偽造鄧淑芳之簽名）？
又卷附偽造契約書與上訴人提出之契約書上所蓋王森本、王森泉
、莊憲宗、「萬森有限公司」及上訴人等真實性無爭議之印文，
所蓋之位置不盡相同，且上開印文部分蓋在上訴人所提出契約書
記載契約內容之文字上，似乎很難以塗改、影印之方式單獨變更
原印文之位置，是有無以重複塗改、影印上訴人提出之契約書，
偽造成系爭不動產買賣契約書之可能，殊非無疑。原判決未予究
明論述上訴人如何塗改、影印其所持契約書上之印文及內容，偽
造成系爭二億二千萬元之契約書，並說明所憑之依據及理由，遽
認上訴人以重複塗改、影印原契約書之方式，偽造成系爭二億二
千萬元之契約書使用，尚嫌速斷，並有理由欠備之可議。(二)、未
受請求之事項予以判決者，依刑事訴訟法第三百七十九條第十二
款之規定，其判決當然違背法令。本件起訴書犯罪事實欄載謂「
上訴人於八十三年六月間，變造前開不動產買賣契約書之買賣總
價款為二億二千萬元，持以向台灣中小企業銀行東港分行行使，
貸得一億元」等情；未起訴上訴人有偽造印章用以偽造契約書之
事實。原審審理結果認上訴人有偽刻「亞洲大戲院股份有限公司
」、「王萬金印」、「鄧淑芳」之印章各一枚，並蓋「亞洲大戲
院股份有限公司」、「王萬金印」印文十五枚、「鄧淑芳」印文
一枚及偽簽「見證人：王萬金」之署名一枚於塗改影印之不動產
買賣契約書上等情，而併予論科，但未說明何以對前開未經起訴
之該事實得併予判決之理由，亦有判決理由不備之違背法令。上
訴意旨指摘原判決不當，尚非全無理由，應認仍有撤銷原判決發
回更審之原因。
據上論結，應依刑事訴訟法第三百九十七條、第四百零一條，判
決如主文。
中    華    民    國  九十七  年    四    月  二十四  日
                      最高法院刑事第十庭
                          審判長法官  洪  文  章
                                法官  王  居  財
                                法官  郭  毓  洲
                                法官  黃  梅  月
                                法官  邱  同  印
      本件正本證明與原本無異
                                      書  記  官
中    華    民    國  九十七  年    四    月  二十九  日
                                                      v


司法院資訊處製作；財團法人民間司法改革基金會備份。
